臺灣雲林地方法院民事裁定
110年度家婚聲字第19號
聲  請  人  乙○○  

相  對  人  甲○○  


上列聲請人聲請履行同居事件，本院裁定如下：
    主      文
相對人應與聲請人同居。
聲請程序費用新臺幣壹仟元由相對人負擔。
    事實及理由
一、聲請意旨略以：相對人為大陸地區人民，兩造於民國90年7
    月16日結婚，相對人於90年10月8日入境臺灣與聲請人同住
    。兩造夫妻間感情原本融洽，未料，相對人婚後忽反常態，
    常常深夜未歸，並於91年間離家，表示將前往北部泰山找工
    作，相對人離家初期之91年6月間曾返家1、2次，且會接聽
    聲請人之來電，不久即失聯，毫無音訊，亦未再返家與聲請
    人同住。嗣於96年、97年間，相對人曾央請其友人要聲請人
    幫忙辦理相對人之臺灣身分證，但因聲請人依然無法與相對
    人取得聯繫而未幫忙處理。綜上，相對人顯然違背履行同居
    之義務，爰依民法第1001條之規定，提起本件聲請等語。
二、按夫妻之一方為臺灣地區人民，一方為大陸地區人民者，其
    結婚或離婚之效力，依臺灣地區之法律，臺灣地區與大陸地
    區人民關係條例第53條定有明文。本件聲請人為臺灣地區人
    民，相對人為大陸地區人民，所以本件兩造間有關婚姻效力
    之履行同居事件，自應適用臺灣地區之法律為審判之依據，
    先予敘明。
三、經查，聲請人主張之上開事實，業據其到庭陳述明確，並提
    出戶籍謄本、相對人之入出境許可證等件影本為證，且核與
    證人丙○○到庭具結證稱：我向聲請人租屋，與聲請人同住，
    是住在聲請人三合院住處的另一邊，住在那裡大約十幾年。
    我知道聲請人有結婚，太太名字甲○○，相對人之前有回來住
    ，因為已經很久了，時間我忘記了，之後相對人就沒有再回
    來，95年間我戶口遷去聲請人家後到現在，我都沒有再看過
    相對人回來等語相符。又經本院依職權向雲林縣虎尾戶政事
    務所函調兩造結婚登記資料，及向內政部移民署函查相對人
    入出境情形及有無因違反工作而經遣返紀錄，結果顯示兩造
    於90年7月16日在大陸地區結婚，於90年8月10日在雲林縣虎
    尾戶政事務所辦理結婚登記；及相對人婚後於90年10月8日
    入境臺灣，其後有多次入出境紀錄，最後於109年7月26日出
    境後，未再入境臺灣之紀錄，另查無相對人之任何管制資料
    ，有雲林縣虎尾戶政事務所110年11月4日雲虎戶字第110000
    3978號函所檢送之兩造結婚登記資料、內政部移民署110年1
    1月26日移署資字第1100126191號函暨檢附之大陸地區人民
    在臺地區居留申請書、相對人入出國日期紀錄在卷可查，堪
    信聲請人之主張為真實。
四、按夫妻互負同居之義務，民法第1001條定有明文。又婚姻以
    夫妻共同生活為目的，配偶間自應協力維持共同生活之幸福
    與圓滿，而同居乃夫妻雙方和諧協力始克達成。查本件相對
    人於91年6月間最後一次返家又離家，迄今仍未再返家與聲
    請人履行同居義務，並與聲請人斷絕連繫，本院復查無相對
    人有不能履行同居義務之正當理由，可見聲請人主張相對人
    無正當理由拒不與其履行同居義務，足以採信。是聲請人依
    上開規定，請求相對人履行同居，核無不合，應予准許。
五、依家事事件法第97條、非訟事件法第21條第2項、民事訴訟
    法第78條，裁定如主文。
中　　華　　民　　國　　110 　年　　12　　月　　8 　　日
                      家事法庭  法  官  王雅苑
以上正本係照原本作成。
如對本裁定抗告，須於裁定送達後10日內，向本院提出抗告狀，
並應繳納抗告費新臺幣1,000元。
中　　華　　民　　國　　110 　年　　12　　月　　8 　　日
                                書記官  徐基典